臺灣高等法院高雄分院刑事裁定　　　　　　　　　　　九十年度交抗字第一九號
　　抗告人即
　　異 議 人　　甲○○
右抗告人因違反道路交通管理處罰條例案件，不服臺灣高雄地方法院九十年十一月二
十七日裁定（九十年度交聲更字第六號），提起抗告，本院裁定如左：
    主  文
原裁定撤銷，發回台灣高雄地方法院。
    理  由
一、抗告意旨略以：係爭車牌號碼ＺＣ─六一四二號之自用小客車係案外人楊英芳取
    去抗告人之國民身分證後，冒用抗告人之名義所購買，為千真萬確之事實，茍非
    楊英芳於九十年一月三十一日上午十一時三十四分許駕駛該車輛在國道因違規超
    速行駛被拍照取締，其罰單寄至抗告人住處，否則抗告人永遠不會知情，系爭車
    輛既非抗告人所有，抗告人亦無於上述時日駕駛該車在國道上被拍照取締之犯行
    ，雖抗告人對楊英芳取去抗告人身分證之情況供述稍有出入，但系爭車輛確係楊
    英芳冒用抗告人名義所購買，楊英芳經法院傳喚畏罪不到庭，不能因此推斷抗告
    人所述並非事實，原裁定因予駁回異議，實有違誤，爰依法提起抗告請求撤銷原
    裁定，另為適法之裁定等語。
二、本件抗告人即異議人前對於高雄市交通事件裁決所九十年三月十二日所為處分（
    原處分案號：高市交裁字第裁三二－ＺＥ0000000號）聲明異議，異議人
    不服原法院九十年四月二十五日所為裁定（原裁定案號：九十年度交聲字第一七
    六號），提起抗告，經本院撤銷發回更審（九十年度交抗字第四五號），原審更
    為調查後，仍認應為駁回異議之裁定，固非無見。惟查，（一）抗告人所指冒其
    名義購買車牌號碼ＺＣ─六一四二號之自用小客車及登記之楊英芳有多次詐欺前
    科，此有卷附台灣高等法院被告全國前案紀錄表可稽（見九十年交抗字第四五號
    第十四頁），另證人即代辦上開汽車過戶登記之蘇秋花證稱：伊受車主羅正雄之
    託辦理該車之過戶登記手續時並不認識亦未見過抗告人，乃「是吳威儀向我表示
    要買給大姐甲○○的，我有看過吳威儀的身分證」等語，但抗告人陳稱伊並不認
    識吳威儀等語（九十年交聲更字第六號第三五、三六頁）；另證人吳威儀於原審
    法院亦到庭証稱：「我的身分證也是被楊英芳拿去冒用，拿去買車，楊英芳以前
    與我是同事」、「因為異議人有向地檢署提出告訴，我有去開庭，才知道我的身
    分證被拿去賣車給車行」等語（同卷第四四頁）是上開車輛之買賣過戶登記過程
    ，應係有人持吳威儀之身分証冒稱係吳威儀本人，並持抗告人之身分証詐稱抗告
    人甲○○係其大姐，而欲購買上開汽車登記予抗告人，並非抗告人自己持身分証
    向出賣人購買汽車及辦理過戶登記手續，應堪認定。雖抗告人對於其身分證如何
    被楊英芳持有冒用，究係為他人借用或係遺失一節，抗告人前於告訴楊英芳詐欺
    案（台灣高雄地方法院檢察署八十九年偵字第一八０七六號）偵查中指稱：係於
    八十九年四月十三日楊英芳透過伊之親戚向伊借用，說是因他財產很多，工廠很
    多，稅負很重，要將股票過戶在伊名下以逃漏稅（見八十九年度偵字第一八０七
    六號卷第十四頁），後又具狀抗告稱其身分證係於八十九年四月十五日遺失，並
    即向台南市第一分局報備在案（本院九十年交抗字第四五號第六頁），前後供述
    固有所出入，惟抗告人在原審中已供明「起初身分証以為是丟掉，我就去報案。
    後來楊英芳知道我去報遺失，他就向承認是他拿的，他表示他要過戶股票給我，
    我表示不要，我只要拿回身分証等語（原審卷第四十四頁），且其就身分証確係
    由楊英芳取得而冒用之關鍵事實則指証不移，故抗告人之身分証是否確係由抗告
    人交付予楊英芳，或因其他原因而由楊英芳取得，並進而取其身分證冒用其名義
    購置該ＺＣ─六一四二自小客車，即有待楊英芳到庭說明或查明該汽車是否有由
    抗告人駕駛使用等情以資釐清。楊英芳雖經原審傳喚、拘提均未到庭，故該等事
    實均未見釐清，原審逕予認抗告人所陳非屬可採，已有未洽，又原審法院囑託台
    灣台南地方法院檢察署代為拘提楊英芳函、檢察官所簽發之拘票並台南縣警察局
    歸仁分局執行拘提報告書均載明被拘人楊英芳性別為女，然楊英芳係男性，有前
    揭被告全國前案紀錄表、法務部戶政連結作業系統資料可稽，其強制處分之文書
    記載亦有誤。次按，道路交通管理處罰條例係以處違規行為人（汽車駕駛人）為
    原則，此由該條例第八條第二項、第九條第一項規定可知。而逕行舉發違反道路
    交通管理事件，經汽車所有人依通知單之應到案日期前到案，並告知違規駕駛人
    姓名、身分證統一編號及住址者，處罰機關應即另行通知違規駕駛人到案依法處
    理；逾應到案日期，處罰機關應依本條例第八十五條第三項規定處罰該汽車所有
    人，違反道路交通管理事件統一裁罰標準及處理細則第二十四條固定有明文，惟
    該條文規定意旨乃係許由汽車所有人於應到案期日前逕向裁罰機關陳明實際駕駛
    違規人，以釐清處罰之歸責，使行政機關得另通知實際違規駕駛人到案另為處理
    之規定，並非規定此時即得逕推定汽車所有人為違規駕駛人，或剝奪受處分人針
    對裁決書提出異議之權利，況依本件抗告人所陳事實（身分証被冒用）是否可認
    係道路交通管理處罰條例第八十五條第三項所稱之可歸責於車輛所有人者，亦有
    可議之處，原審裁定以抗告人於收受舉發通知單當時即已知違規駕駛人姓名係何
    人，卻未於應到案日期前到案並告知違規駕駛人之姓名住所，即認處罰機關依前
    述規定處罰汽車所有人即抗告人並無不當，亦屬誤會。縱上所述，原審未查明抗
    告人異議理由所指摘之前揭事實即遽認被告聲明異議為無理由，尚屬未洽，抗告
    人以前揭情詞提起抗告，抗告為有理由，應由本院撤銷原裁定，發回台灣高雄地
    方法院再為調查後更為適當之裁定。
三、據上論斷，依刑事訴訟法第四百十三條，裁定如主文。
中    華    民    國     九十一     年       一       月      十五      日
                              臺灣高等法院高雄分院刑事第三庭
                                  審判長法官  周賢銳
                                        法官  謝宏宗
                                        法官  莊崑山
右正本證明與原本無異。
不得再抗告。
                                      書記官  邱麗莉
中    華    民    國     九十一     年       一       月       十七     日
                                                                        Ｋ
